【裁判字號】    89,易,3948
【裁判日期】    900820
【裁判案由】    詐欺
【裁判全文】
臺灣板橋地方法院刑事判決                        八十九年度易字第三九四八號
    公  訴  人  臺灣板橋地方法院檢察署檢察官
    被      告  戊○○
右列被告因詐欺案件，經檢察官提起公訴（八十九年度調偵字第四二號），本院判決
如左：
    主  文
戊○○意圖為自己不法之所有，以詐術使人將本人之物交付，處有期徒刑伍月，如易
科罰金，以參佰元折算壹日。
    事  實
一、戊○○於民國八十八年四月五日夜間，在臺北縣板橋市○○路○段一五四巷六號
    住處樓下，向甲○○（嗣更名為乙○○）借款，甲○○陳稱無款項可出借，戊○○竟萌生詐欺取財之犯意，並基於為自己不法所有之意圖，明知無資力及無意願
    給付票款，仍在上址佯以可持支票向母親丁○○調現，翌日即可歸還為由，要求
    甲○○出借支票供其調現，致甲○○不知有詐因之陷於錯誤，而簽發以臺北銀行
    石牌分行為付款人，票號ＳＰ0000000、ＳＰ0000000、ＳＰ00
    00000、面額分別為新台幣（下同）十萬元、二十萬元、二十萬元，共計五
    十萬元，到期日依序為同年四月三十日、五月三十日、六月十五日之支票三紙予
    戊○○。嗣甲○○向丁○○查詢，丁○○表示不知此事，而甲○○亦遭他人持其
    簽發予戊○○之支票催討票款，甲○○自此始知受騙。其間戊○○曾於同年四月
    三十日匯款十萬元予甲○○，然迄未歸還甲○○任何支票。
二、案經甲○○訴由臺灣板橋地方法院檢察署檢察官偵查起訴。
    理  由
一、訊據被告戊○○固對於上揭時地向告訴人甲○○借款，然告訴人陳稱無款項可出
    借，遂向告訴人借用票號ＳＰ0000000、ＳＰ0000000、ＳＰ00
    00000，面額分別為十萬元、二十萬元、二十萬元，到期日依序為八十八年
    四月三十日、五月三十日、六月十五日之支票三紙使用等情直承不諱，惟矢口否
    認有何詐欺取財之犯行，並辯稱：伊係向告訴人表示先詢問伊母親丁○○有無款
    項可出借，伊母親說沒有，伊告知告訴人後，告訴人始同意出借支票供伊調現，
    伊即持上開支票三紙向友人丙○○調現，僅調得款項十二萬元，餘款三十餘萬元
    則出借予丙○○使用，八十八年四月三十日，伊亦匯款十萬元予告訴人云云。惟
    查：
  (一)右揭犯罪事實，業據告訴人於偵查中指述甚詳，且告訴人曾前往被告母親丁○○
    住處要求丁○○返還其簽發予被告之支票，告訴人並向丁○○表示係被告向其陳
    稱欲持支票向丁○○調借款項，因而請求丁○○返還前揭支票或告知被告何在等
    情，並據證人丁○○於本院調查中證述明確（詳本院九十年四月二十六日訊問筆
    錄），此外復有告訴人提出之借據乙紙附卷可稽。
  (二)次者，被告雖曾向丁○○借款，然借款斯時被告未持告訴人簽發之上開支票三紙
    向丁○○調現，而丁○○因被告屢次借款均不願清償故不願出借款項之事實，並
    據證人丁○○於本院調查中證述無訛（詳本院九十年四月二十六日訊問筆錄）。
    至被告於本院審理時雖否認曾向告訴人表示：欲持支票向母親丁○○調借款項，
    翌日即可歸還等語，惟核諸被告於偵查及本院初次訊問中本供述：伊係向告訴人
    表示將持票向伊母親或朋友週轉，但無把握云云（詳臺灣板橋地方法院檢察署八
    十八年度偵字第九八二五號偵查卷宗第二三頁反面、本院九十年一月十六日訊問
    筆錄），繼改稱：伊係向告訴人表示欲詢問母親丁○○有無現金可供出借云云（
    詳本院九十年四月二十六日訊問筆錄），嗣於本院審理中則改以上開情詞置辯（
    詳本院九十年八月九日審判筆錄），同日復改稱：伊從未表明欲直接向母親調借
    現款，伊係向告訴人表示欲向朋友調借款項云云（詳同日審判筆錄），前後互核
    ，亦可見其供述歧異之處。且倘被告上開伊係向告訴人表示先詢問伊母親有無款
    項可出借，伊母親說沒有，伊告知告訴人後，告訴人始同意出借支票供伊使用之
    辯解果屬非虛，則被告之母親且不願出借款項供被告使用，與被告僅係單純朋友
    關係之告訴人焉會甘冒支票無法索回或支票到期被告不將票款存入銀行之風險而
    出借支票供被告使用？是被告上開辯解，顯與常情有違，不足採信，反足徵告訴
    人上開指述應與事實相符，足堪採信，則被告向告訴人借用支票之際本表明欲持
    支票向母親調借款項，然其竟持向告訴人不熟識之他人調借款項，其顯有施用詐
    術，並致告訴人陷於錯誤而交付支票供其使用甚明。
  (三)再者，由告訴人陳稱：後來地下錢莊之人持右開支票要求伊付款，伊遭逼迫不得
    已始拿出十萬元換回票號ＳＰ0000000之支票，希望被告返還其餘支票等
    語（詳臺灣板橋地方法院檢察署八十八年度偵字第九八二五號偵查卷宗第九頁反
    面、臺灣板橋地方法院檢察署八十九年度調偵字第四二號偵查卷宗第八頁反面）
    ，及被告供承：伊曾請丙○○將支票拿回，但丙○○未拿回等語（詳本院九十年
    一月十六日訊問筆錄），既告訴人仍遭他人持票催討，且丙○○亦未將告訴人簽
    發予被告使用之支票拿回，足知被告於支票到期日時顯未將全部票款存入告訴人
    之支票帳戶內（其中十萬元已於八十八年四月三十日存入告訴人銀行帳戶內，容
    後敘明），且未歸還告訴人支票，衡情，借用他人支票調現時，調現後應將支票
    歸還，或將票款存入借用人之銀行支票存款帳戶內，以供他人兌領支票，被告不
    如此為之，竟放任他人持票向告訴人催討，己身反無庸負擔任何票據責任，更足
    徵其無資力且無意願給付票款，顯具有不法所有之意圖，亦殆無疑。
  (四)末觀諸被告供述：伊持告訴人簽發之三紙支票向丙○○調現，然因伊僅需十二萬
    元繳納租金，故僅拿取十二萬元，餘款三十餘萬元則借予丙○○使用，伊並交付
    四十萬元現金予丙○○，請丙○○將支票索回等語（詳本院九十年一月十六日訊
    問筆錄），既被告僅需十二萬元使用，何以需向告訴人借用面額共五十萬元之支
    票三紙使用？既其自丙○○處僅拿取十二萬元，何以需將三紙支票面額共五十萬
    元全部交付丙○○？既已出借三十餘萬元供丙○○使用，並將告訴人簽發之支票
    三紙交付丙○○，何以仍需交付四十萬元現金予丙○○，請其索回告訴人簽發之
    支票？執此足知被告向告訴人借用支票時，顯有不法所有之意圖，其持告訴人簽
    發之支票向丙○○調現後，亦無索回上述支票之意願，凡此俱証，被告意圖不法
    之所有，而偽以可持支票向母親丁○○調現，翌日即可歸還為詐術，使告訴人因
    之陷於錯誤交付支票供其使用彰彰甚明。至被告於八十八年四月三十日，固曾匯
    款十萬元至告訴人所有之支票存款帳戶，固有臺北銀行石牌分行以八十九年十一
    月六日北銀石字第八九六○一九八六○○號函檢送之支票存款送款薄乙紙在卷足
    憑，惟被告向告訴人借用之支票面額共五十萬元，業如前述，二相比較，被告匯
    款之金額僅係借用支票金額之五分之一，所占比例甚微，苟其真無詐欺犯意，何
    以不匯款借用支票之全額五十萬元或將支票索回返還告訴人，是被告所辯各節，
    純係卸責之詞，殊難採信。本件罪証明確，被告犯行堪以認定。
二、核被告所為，係犯刑法第三百三十九條第一項之詐欺取財罪。第查被告行為後，
    刑法第四十一條有關易科罰金之規定，業經立法院於九十年一月四日修正通過，
    並經總統於同年月十日明令公佈，同年月十二日生效施行。觀諸上開修正後得易
    科罰金之規定「犯最重本刑為五年以下有期徒刑以下之刑之罪，而受六個月以下
    有期徒刑或拘役之宣告，因身體、教育、職業、家庭之關係或其他正當事由，執
    行顯有困難者，得以一元以上三元以下折算一日，易科罰金。但確因不執行所宣
    告之刑，難收矯正之效或難以維持法秩序者，不在此限。併合處罰之數罪，均有
    前項情形，其應執行之刑逾六月者，亦同」，較修正前同條所定「犯最重本刑為
    三年以下有期徒刑以下之刑之罪，而受六月以下有期徒刑或拘役之宣告，因身體
    、教育、職業、或定庭之關係，執行顯有困難者，得以一元以上三元以下折算一
    日，易科罰金」之內容，顯然為有利於被告。是被告所犯，苟為最重本刑五年以
    下有期徒刑以下之罪，且受六個月以下有期徒刑或拘役之宣告，即有修正後刑法
    第四十一條規定之適用，從而依刑法第二條第一項前段之規定，本案應適用修正
    後之現行刑法第四十一條第一項前段條文之規定，併諭知易科罰金之折算標準。
    爰審酌被告素無前科，有臺灣高等法院檢察署刑案紀錄簡覆表乙紙在卷足憑，素
    行尚佳，且已匯款十萬元予告訴人，業如前述，然否認犯行之犯後態度，迄未返
    還告訴人支票併其犯罪動機、目的、手段、所生危害等一切情狀，量處如主文所
    示之刑，並諭知易科罰金之折算標準。
據上論斷，應依刑事訴訟法第二百九十九條第一項前段，刑法第二條第一項前段、第
三百三十九條第一項、修正後刑法第四十一條第一項前段，罰金罰鍰提高標準條例第
一條前段、第二條，判決如主文。
本案經檢察官曾文鐘到庭執行職務。
中      華      民      國      九十      年      八      月    二十    日
                                  臺灣板橋地方法院刑事第四庭
                                          法  官  游  秀  雯
右正本證明與原本無異。
如不服本判決，應於判決送達後十日內，向本院提出上訴狀。
                                          書記官  卓  聖  智
中      華      民      國      九十      年      八      月    二十二  日
附錄本案論罪科刑法條全文
刑法第三百三十九條
意圖為自己或第三人不法之所有，以詐術使人將本人或第三人之物交付者，處五年以
下有期徒刑、拘役或科或併科一千元以下罰金。
以前項方法得財產上不法之利益或使第三人得之者，亦同。
前二項之未遂犯罰之。


司法院資訊處製作；財團法人民間司法改革基金會備份。
